【裁判字號】    99,聲,2206
【裁判日期】    990624
【裁判案由】    聲明異議
【裁判全文】
臺灣臺中地方法院刑事裁定              99年度聲字第2206號
聲明異議人
即 受 刑人  甲○○原名：林.
上列聲明異議人即受刑人因違反藥事法案件（95年度訴字第2235
號），對於臺灣臺中地方法院檢察署檢察官執行之指揮（99年度
執減更字第92號）認為不當，聲明異議，本院裁定如下：
    主    文
異議駁回。
    理    由
一、聲明異議意旨略以：聲明異議人即受刑人甲○○（原名：林
    瑞麟）（下稱受刑人）除涉及本案犯罪外，先前並無其他案
    件繫屬於偵、審中之紀錄。檢察官並未具體指出異議人有何
    犯罪成習、難以矯正之特殊情事。異議人於初犯後自白認罪
    ，犯後態度良好，異議人既無刑法第41條第4 項規定「前二
    項之規定，因身心健康之關係，執行顯有困難者，或役服社
    會勞動，難收矯正之效或難以維持法秩序者，不適用之。」
    之除外事由，且依現存證據資料所載，亦無從認為其有不執
    行易服勞役即難收矯正成效之情形。檢察官駁回異議人聲請
    易服社會勞動之執行指揮，應屬不當，請予以撤銷並准予服
    社會勞動之聲請云云。
二、按受刑人或其法定代理人或配偶，以檢察官執行之指揮為不
    當者，得向諭知該裁判之法院聲明異議，刑事訴訟法第484
    條定有明文。次按犯最重本刑為5 年以下有期徒刑以下之刑
    之罪，而受6 個月以下有期徒刑或拘役之宣告者，得以新臺
    幣1 千元、2 千元或3 千元折算1 日，易科罰金。但確因不
    執行所宣告之刑，難收矯正之效或難以維持法秩序者，不在
    此限。依前項規定得易科罰金而未聲請易科罰金者，得以提
    供社會勞動6 小時折算1 日，易服社會勞動。受6 個月以下
    有期徒刑或拘役之宣告，不符第1 項易科罰金之規定者，得
    依前項折算規定，易服社會勞動。前2 項之規定，因身心健
    康之關係，執行顯有困難者，或確因不執行所宣告之刑，難
    收矯正之效或難以維持法秩序者，不適用之。民國98年1 月
    21日修正公布，並自98年9 月1 日施行，修正後之刑法第41
    條第1 至4 項定有明文。至所受有期徒刑或拘役之宣告，可
    否以易服社會勞動之方式執行，與易科罰金相同，均屬檢察
    官執行指揮之行政裁量事項，非法院裁判量刑事項，無庸向
    法院聲請裁定諭知折算標準，亦無從向法院聲請諭知易服社
    會勞動。且執行裁判由為裁判法院之檢察官指揮之，刑事訴
    訟法第457 條第1 項亦有明定，故檢察官是否准予易科罰金
    或易服社會勞動，除應考量「執行顯有困難」外，尚須考量
    「難收矯正之效」及「難以維持法秩序」等因素；再者，上
    開所謂「執行顯有困難」、「難收矯正之效」及「難以維持
    法秩序」等，均屬行政裁量事項，此係立法者賦予執行者能
    依具體個案，考量犯罪特性與情節及受刑人個人之特殊事由
    ，據以審酌應否准予易科罰金或易服社會勞動，是以法律賦
    予執行檢察官此項裁量權，僅在發生裁量瑕疵之情況時，法
    院始有介入審查之必要，先予敘明。
三、再按有下列情形之一者，「應」認有確因不執行所宣告之刑
    ，難收矯正之效或難以維持法秩序之事由：1.三犯以上且每
    犯皆因故意犯罪而受有期徒刑宣告之累犯。2.前因故意犯罪
    而受逾6 月有期徒刑之宣告，執行完畢或赦免後，5 年以內
    故意再犯本案而受有期徒刑之宣告者。3.前因故意犯罪於假
    釋中，故意再犯本案而受有期徒刑之宣告者。4.三犯以上施
    用毒品者。5.數罪併罰，有四罪以上因故意犯罪而受有期徒
    刑之宣告者，98年7 月6 日發布之檢察機關辦理易服社會勞
    動作業要點第5 點第8 項復有明文。
四、經查：
(一)、受刑人前於81年間，曾因違反肅清煙毒條例案件，經本院以
    81年度訴字第3580號判處有期徒刑3 年，上訴後復經臺灣高
    等法院臺中分院以82年度上訴字第1839號駁回上訴而告確定
    ；其另於84年間，復因違反肅清煙毒條例案件，經本院以84
    年度訴字第862 號判處有期徒刑3 年4 月、4 月，並定應執
    行刑為有期徒刑3 年6 月確定；嗣上開兩案接續入監執行後
    ，於86年7 月10日因假釋付保護管束出監，嗣於90年5 月22
    日因假釋期滿未經撤銷視為執行完畢，其於受有期徒刑之執
    行完畢後，5 年內之94年3 月初至94年12月7 日再犯本件違
    反藥事法案件，經本院以95年度訴字第2235號判處有期徒刑
    1 年，嗣經本院99年度聲減字第37號減刑為有期徒刑6 月確
    定，因而臺灣臺中地方法院檢察署執行檢察官認受刑人乃「
    前因故意犯罪而受逾6 月有期徒刑之宣告，執行完畢或赦免
    後，5 年以內故意再犯本案而受有期徒刑之宣告者」，符合
    前揭作業要點第5 點第8 項第2 款之情形，屬「應」認有確
    因不執行所宣告之刑，難收矯正之效或難以維持法秩序之事
    由，故不准受刑人易服社會勞動等情，業經本院依職權調取
    臺灣臺中地方法院檢察署99年度執減更字92號執行卷宗核閱
    屬實，並有受刑人之臺灣高等法院被告前案紀錄表、本院95
    年度訴字第2235號刑事判決、本院99年度聲減字第37號裁定
    附卷可稽。
(二)、據上，受刑人於前案執行完畢後，5 年內竟再犯本案，足證
    其於前揭歷次偵審程序後未能記取教訓，不知悔改，且其所
    犯藥事法案件，販售偽藥、禁藥影響國民生命、身體健康，
    執行檢察官以受刑人有確因不執行所宣告之刑，難收矯正之
    效或難以維持法秩序之事由，而駁回受刑人易服社會勞動之
    聲請，乃本其法律所賦與指揮刑罰執行權之行使，對於具體
    個案所為之判斷，尚難謂有何逾越法律授權、專斷及濫用權
    利等瑕疵情事，則依前揭說明，本院對於檢察官本案所為之
    裁量權，無權介入審查。據此，原指揮執行之檢察官駁回異
    議人聲請易服社會勞動，並無違誤。從而，本件聲明異議為
    無理由，應予駁回。
五、據上論斷，應依刑事訴訟法第486條裁定如主文。
中    華    民    國    99    年    6     月    24    日
                  刑事第十一庭  法  官  蔡美華
上正本證明與原本無異。
如不服本裁定，應於送達後5日內，向本院提出抗告狀。
                                書記官  張皇清
中    華    民    國    99    年    6     月    24    日

司法院資訊處製作；財團法人民間司法改革基金會備份。
